【裁判字號】    99,家聲,9
【裁判日期】    990312
【裁判案由】    變賣遺產
【裁判全文】
臺灣臺東地方法院民事裁定               99年度家聲字第9號
聲  請  人  行政院國軍退除役官兵輔導委員會臺東縣榮民服務
            處
法定代理人  甲○○
上列聲請人聲請變賣被繼承人乙○○遺產事件，本院裁定如下：
    主  文
准聲請人變賣被繼承人乙○○所有遺留坐落於臺東縣池上鄉○○
段五五二地號、地目原、面積三十八‧六八平方公尺、權利範圍
全部之土地暨其上建物即門牌臺東縣池上鄉○○村○○○路二十
四號、面積七‧三二坪之房屋。
聲請程序費用新臺幣壹仟元由被繼承人乙○○之遺產負擔。
    理  由
一、聲請意旨略以：被繼承人乙○○（身分證統一編號：Ｚ0000
    00000號）於民國77年7月24日死亡，遺有坐落臺東縣池上鄉
    ○○段第552地號土地1筆及其上建物乙棟（即門牌號碼臺東
    縣池上鄉○○村○○○路24號），並經本院以92年度家催字
    第132號裁定准予公示催告乙○○之繼承人、債權人及受遺
    贈人於期間內表示繼承，期滿無繼承人表示繼承，行政院國
    軍退除役官兵輔導委員會（下稱退輔會）依法逕行將其遺產
    捐助設置財團法人榮民榮眷基金會（下稱榮民榮眷基金會）
    ，聲請人為其遺產管理人，因榮民榮眷基金會認有標售其遺
    留不動產，將餘款再捐助該會之必要，為此聲請許可變賣被
    繼承人乙○○上開遺產等語。
二、按「現役軍人或退除役官兵死亡而無繼承人、繼承人之有無
    不明或繼承人因故不能管理遺產者，由主管機關管理其遺產
    。前項遺產事件，在本條例施行前，已由主管機關處理者，
    依其處理。第一項遺產管理辦法，由國防部及行政院國軍退
    除役官兵輔導委員會分別擬訂，報請行政院核定之。本條例
    中華民國八十五年九月十八日修正生效前，大陸地區人民未
    於第六十六條所定期限內完成繼承之第一項及第二項遺產，
    由主管機關逕行捐助設置財團法人榮民榮眷基金會，辦理下
    列業務，不受第六十七條第一項歸屬國庫規定之限制：一、
    亡故現役軍人或退除役官兵在大陸地區繼承人申請遺產之核
    發事項。二、榮民重大災害救助事項。三、清寒榮民子女教
    育獎助學金及教育補助事項。四、其他有關榮民、榮眷福利
    及服務事項。依前項第一款申請遺產核發者，以其亡故現役
    軍人或退除役官兵遺產，已納入財團法人榮民榮眷基金會者
    為限。財團法人榮民榮眷基金會章程，由行政院國軍退除役
    官兵輔導委員會擬訂，報請行政院核定之。」臺灣地區與大
    陸地區人民關係條例第68條定有明文。次按退輔會依上開條
    文第3項之授權，訂定退除役官兵死亡無人繼承遺產管理辦
    法，經行政院核定後實施，依88年5月11日修正後之該辦法
    第4條規定：「亡故退除役官兵遺產，除設籍於行政院國軍
    退除役官兵輔導委員會所屬安養機構者，由該安養機構為遺
    產管理人外；餘由設籍地輔導會所屬之退除役官兵服務機構
    為遺產管理人。」、第8條之1第1項規定：「遺產管理人為
    清償債權、交付遺贈物或移交遺產給大陸地區繼承人，有變
    賣遺產之必要者，應聲請法院許可後辦理。」準此以觀，退
    除役官兵之遺產管理人有變賣其遺產之必要時，應聲請法院
    許可後方可辦理。
三、經查，聲請人主張之上開事實，業據提出本院92年度家催字
    第132號民事裁定、臺東縣池上鄉○○段552地號之土地所有
    權狀、臺東縣稅捐稽徵處房屋稅籍證明書、榮民榮眷基金會
    97年9 月11日(97)榮基字第0405號函及被繼承人除戶謄本等
    件為證，並有臺東縣稅務局99年3月5日東稅財字第09900061
     85號函所檢附之房屋稅籍登記表1份附卷可稽，復經本院依
    職權調閱92年度家催字第132號卷核閱無訛。是其聲請，於
    法尚無不合，應予准許。
四、依非訟事件法第157條，裁定如主文所示。
中    華    民    國    99    年     3    月    12    日
                    家事法庭  法  官  范乃中
以上正本係照原本作成。
如對本裁定抗告，須於裁定送達後10日內，向本院提出抗告狀，
並應繳納抗告費新臺幣1,000元。
中    華    民    國    99    年     3    月    12    日
                              書記官  洪月甚

司法院資訊處製作；財團法人民間司法改革基金會備份。
